【裁判字號】    90,自,232
【裁判日期】    900727
【裁判案由】    誹謗等
【裁判全文】
臺灣高雄地方法院刑事判決                            九十年度自字第二三二號
    自  訴  人  丙○○
    被      告  乙○○
右列被告因誹謗等案件，經自訴人提起自訴，甲○判決如左：
    主  文
乙○○無罪。
    理  由
一、自訴意旨略以：自訴人丙○○前於高雄市前金區○○○路八十七號三樓經營「巨
    門之星ＫＴＶ」，裝潢設備新台幣千餘萬元皆與廠商結清，且被告乙○○並未承
    作自訴人之裝潢設備，詎被告竟向丁○○稱：「自訴人有欠其裝潢設備款項。」
    此舉已對自訴人之名譽、人格及財務信用造成極大損失，因認被告涉犯刑法第三
    百十條誹謗罪、第三百十三條妨害信用罪云云。
二、按犯罪事實應依證據認定之，無證據不得推定其犯罪事實，刑事訴訟法第一百五
    十四條定有明文。又認定不利於被告之事實，須依積極證據，苟積極證據不足為
    不利於被告事實之認定時，即應為有利於被告之認定，更不必有何有利之證據。
    另刑事訴訟法上所謂認定犯罪事實之證據，係指足以認定被告確有犯罪行為之積
    極證據而言，該項證據自須適合於被告犯罪事實之認定，始得採為斷罪資料（最
    高法院三十年上字第八一六號判例、最高法院二十九年上字第三一０五號判例參
    照）。又刑法第三百十條第一項之誹謗罪，係以意圖散布於眾，而指摘或傳述足
    以毀損他人名譽之事為成立要件，是行為人必須基於散布於眾之意圖且有誹謗之
    故意，始足當之，再同法第三百十三條之妨害信用罪，則以散布流言或以詐術損
    害他人之信用為構成要件，即行為人必須具備損害信用之故意而為散布流言或使
    用詐術之行為，始能成立，如行為人並無散布於眾之意圖、傳播不實之言於眾之
    行為，即與上開犯罪構成要件不符。
三、自訴人認被告涉犯刑法第三百十條誹謗罪、第三百十三條妨害信用罪，無非係以
    丁○○向其陳稱被告曾告知自訴人積欠裝潢設備款項為其論罪依據。惟訊據被告
    乙○○堅決否認有何誹謗、妨害信用犯行，辯稱：係丁○○打電話詢問其與自訴
    人間究有何糾紛，其乃告知丁○○自訴人為之前承租人之連帶保證人，該承租人
    積欠租金，故其有權利告自訴人等語。經查：丁○○係於九十年三、四月間，因
    友人之故而認識自訴人，當時自訴人前去拜訪之目的在於告知丁○○伊現所經營
    之ＫＴＶ內之生財設備乃自訴人所有，並詢問丁○○究竟係向何人盤讓而來，丁
    ○○遂請自訴人直接找被告解決之情，業據證人丁○○於甲○調查中證述明確，
    證人丁○○並證稱：雖曾聽聞被告與自訴人間之事，但未曾詢問被告，當初盤受
    店面經營ＫＴＶ時，被告亦未告知，直到自訴人前來拜訪後，才主動打電話詢問
    被告，被告乃與秘書一同前來店內陳稱自訴人裝潢該店時曾借錢但未還清，當時
    僅其三人在場，被告並未叫其將此事告知他人，九十年四月二十六日晚上，在「
    老油條」店內，自訴人復向其提及被告、裝潢設備之事，其乃向自訴人表明「乙
    ○○說你欠他錢，你說乙○○欠你錢，我不曉得你們誰說的是真的」等語，被告
    既係在丁○○詢問下而告知與自訴人間之糾紛，且告知地點為隱蔽之辦公室內，
    亦未請丁○○廣為宣傳，而丁○○又係於自訴人詢問下，乃被動訴說被告之前告
    知之事，則縱認被告確有向丁○○說過前開言語，亦僅係與丁○○對話時脫口而
    出，揆諸前揭說明，尚與誹謗罪、妨害信用罪須傳播於多數不特定人，即使眾所
    周知之構成要件不符，而難認被告有散布於眾之意圖及散布不實之言於眾之行為
    。此外，甲○復查無其他積極證據足資審認被告有何自訴人所指之誹謗、妨害信
    用犯行，揆諸前揭法條及判例意旨，依法自應為被告無罪之諭知。
據上論斷，應依刑事訴訟法第三百四十三條、第三百零一條第一項，判決如主文。
中      華      民      國      九十    年      七      月    二十七    日
                                  臺灣高雄地方法院刑事第一庭
                                          法  官  黃  悅  璇
右正本證明與原本無異。
如不服本判決，應於判決送達後十日內，向甲○提出上訴狀。
                                          書記官  沈      蘊
中    華    民    國      九十      年      七      月      三十        日


司法院資訊處製作；財團法人民間司法改革基金會備份。
